最高法院刑事判決　　　　　　　　　　　　　　　九十一年度台上字第一四四五號
　　上　訴　人　甲○○
右上訴人因盜匪案件，不服台灣高等法院台中分院中華民國九十年八月七日第二審更
審判決（九十年度上更(二)字第二二○號，起訴案號：台灣彰化地方法院檢察署八十七
年度偵字第六三五七號），提起上訴，本院判決如左：
    主  文
原判決撤銷，發回台灣高等法院台中分院。
    理  由
本件原判決認定：上訴人甲○○於民國八十二年間因竊盜案，經台灣彰化地方法院判
處有期徒刑四月確定，於八十四年六月六日執行完畢，不知悔改，復與另一姓名不詳
之成年男子，共同基於意圖為自己不法所有之概括犯意，於八十七年七月十五日凌晨
三時許，由該不詳姓名之成年男子，駕駛案外人蕭葉坤失竊之車牌號碼ＰＺ｜一四七
二號自用小客車，搭載甲○○，在彰化縣員林鎮○○路與崙雅巷交叉口，強行將騎乘
機車行經該處之劉雅玲攔下，由甲○○下車手持尖刀一把抵住劉雅玲之脖子，以強暴
之手段致使劉雅玲不能抗拒，而強取其所有如原判決附表編號(一)所示財物，得手後，
為防止劉雅玲追躡，並強行取下劉雅玲機車電門上之鑰匙，以強暴之手段妨害劉雅玲
騎乘機車之權利，俟甲○○返回上開ＰＺ｜一四七二號自用小客車後，始將劉雅玲之
機車鑰匙丟棄於路邊迅即逃逸；同日凌晨三時二十分許，甲○○復與該不詳姓名之成
年男子在同鎮崙雅巷內，強行將黃秋玉所駕駛之自用小客車攔下，甲○○即手持尖刀
一把伸入黃秋玉之車內揮舞，以脅迫之手段嚇令黃秋玉及車內乘客蕭秀琴、劉秀麗交
出財物，致使黃秋玉、蕭秀琴、劉秀麗等人不能抗拒，而強取彼三人所有如原判決附
表編號(二)、(三)、(四)所示財物，得手後，為防止黃秋玉等人追躡，並強令黃秋玉交出汽
車鑰匙，以脅迫之手段妨害黃秋玉等人駕車離去之權利，俟甲○○返回上開ＰＺ｜一
四七二號自用小客車驅車逃逸約二十公尺後，始將黃秋玉之汽車鑰匙丟棄於路旁。嗣
經黃秋玉、蕭秀琴、劉秀麗等人及劉雅玲分別向警報案後，於同日凌晨四時許，經警
前往彰化縣社頭鄉○○村○○路一○○巷八弄二號甲○○住處查訪，站在屋外之甲○
○及另一不明人士見警前來，即倉皇逃逸，迄同日晚上六時許，甲○○始由其母親及
其友人劉勝重等人陪同至彰化縣警察局員林分局林厝派出所說明案情。上開ＰＺ｜一
四七二號贓車於八十七年七月十八日十四時許，始在彰化縣田中鎮○○里○○路○○
道路上為警查獲，並於車內起獲劉雅玲之身分證一枚等情。因而撤銷第一審之科刑判
決，改判仍論上訴人以共同連續意圖為自己不法所有，以強暴致使不能抗拒而取他人
之物，累犯罪，判處有期徒刑捌年肆月，固非無見。
惟按：(一)證據雖已調查，而其內容未明瞭者，即與未經調查無異，如遽行判決，仍屬
應於審判期日調查之證據而未予調查。原判決雖以被害人劉秀麗於警訊之指訴，採為
不利上訴人之證據之一，惟被害人劉秀麗於第二次警訊時，固指認上訴人之口卡照片
，並供稱：「正確，沒錯，是當時搶劫我之嫌犯」云云，惟其於第一次警訊時已供認
：「（見到該人是否認得？）不認得……我坐後座」等語（見警卷第十五頁背面、十
七頁），果劉秀麗於第一次警訊之陳述屬實，其既坐於後座，見到對其強劫之人時並
不認得，何以嗣又能指認上訴人之口卡照片無誤？究竟實情如何，自有究明之必要，
原審未予深入調查，遽行判決，有嫌速斷。(二)上訴人行為後，懲治盜匪條例已於九十
一年一月三十日公布廢止，刑法關於強盜罪章亦於同日增訂修正公布，該懲治盜匪條
例公布廢止後，強盜罪之處罰，應依刑法第二條第一項之規定，就上訴人行為時之懲
治盜匪條例與修正後刑法強盜罪章之相關規定，為法律之比較適用，原判決逕依懲治
盜匪條例第五條第一項第一款、第二款之規定論處，即有適用法則不當之違背法令。
以上或為上訴意旨所指摘，或為本院得依職權調查之事項，應認原判決仍有撤銷發回
之原因。
據上論結，應依刑事訴訟法第三百九十七條、第四百零一條，判決如主文。
中      華      民      國    九十一    年      三      月     二十     日
                              最高法院刑事第十庭
                                  審判長法官  林  增  福
                                        法官  邵  燕  玲
                                        法官  吳  昆  仁
                                        法官  陳  世  雄
                                        法官  惠  光  霞
      右正本證明與原本無異
                                              書  記  官
中      華      民      國    九十一    年      三      月     二十五   日
